【裁判字號】    98,上易,1844
【裁判日期】    980824
【裁判案由】    毒品危害防制條例
【裁判全文】
臺灣高等法院刑事判決                98年度上易字第1844號
上  訴  人
即  被  告  甲○○
                    國民
                    （另案於臺灣基隆監獄基隆分監執行中）
上列上訴人因違反毒品危害防制條例案件，不服臺灣基隆地方法
院98年度易字第 107號，中華民國98年6月3日第一審判決（起訴
案號：臺灣基隆地方法院檢察署98年度撤緩毒偵字第23號），提
起上訴，本院判決如下：
    主  文
上訴駁回。
    理  由
一、依刑事訴訟法第350條、第361條、第362條、第367條規定，
    不服地方法院之第一審判決而上訴者，須提出上訴書狀，並
    應敘明具體理由，為上訴必備之程式；其所提出之書狀未敘
    述上訴理由，或僅曾以言詞陳述上訴理由者，均應於上訴期
    間屆滿後20日內補提理由書於第一審法院。第一審法院經形
    式審查，認逾期未補提上訴理由者，應定期間先命補正；逾
    期未補正者，為上訴不合法律上之程式，應以裁定駁回。倘
    已提出上訴理由，但所提非屬具體理由者，則由第二審法院
    以上訴不合法律上之程式，判決駁回。而所謂具體理由，必
    係依據卷內既有訴訟資料或提出新事證，指摘或表明第一審
    判決有何採證認事、用法或量刑等足以影響判決本旨之不當
    或違法，而構成應予撤銷之具體事由，始克當之（例如：依
    憑證據法則具體指出所採證據何以不具證據能力，或依憑卷
    證資料，明確指出所為證據證明力之判斷如何違背經驗、論
    理法則）；倘僅泛言原判決認定事實錯誤、違背法令、量刑
    失之過重過輕微，而未依上揭意旨指出具體事由，或形式上
    雖已指出具體事由，然該事由縱使屬實，亦不足以認為原判
    決有何不當或違法者（例如：對不具有調查必要性之證據，
    法院未依聲請調查亦未說明理由，或援用證據不當，但除去
    該證據仍應為同一事實之認定），皆難謂係具體理由，俾與
    第二審上訴制度旨在請求第二審法院撤銷、變更第一審不當
    或違法之判決，以實現個案救濟之立法目的相契合，並節制
    濫行上訴（最高法院97年度台上字第892號判決參照）。又
    第二審法院認為上訴書狀未敘述理由，依刑事訴訟法第367
    條但書規定，始應定期間命其補正。如認上訴書狀已敘述理
    由，但其理由非屬具體，其所為上訴，即不符上訴之法定要
    件，自得逕行判決駁回，無定期命補正問題（最高法院97年
    度台上字第3599號判決參照）。
二、本件原審經審理結果，認為上訴人即被告甲○○：(一)前因初
    犯施用毒品案件，經觀察、勒戒後，認無繼續施用毒品之傾
    向，於民國89年12月15日經釋放出所，並由臺灣基隆地方法
    院檢察署檢察官於89年12月2日以89年度毒偵緝字第378號為
    不起訴處分確定。(二)其後，又於前揭(一)所述觀察、勒戒執行
    完畢經釋放出所以後之五年以內，再犯施用毒品案件（二犯
    施用毒品案件；施用毒品時間：90年5月1日），經觀察、勒
    戒後，認有繼續施用毒品之傾向，經法院裁定強制戒治（俟
    91年 5月27日始因停止戒治併付保護管束而經釋放出所；91
    年11月 4日管束期滿未經撤銷而完成其毒癮戒斷之療程），
    並由臺灣桃園地方法院檢察署檢察官提起公訴，經臺灣桃園
    地方法院於91年3月5日，以91年度易字第 145號判決有期徒
    刑十月確定，95年11月22日執行完畢（構成累犯）。詎被告
    猶不思戒除毒癮，復基於施用第二級毒品安非他命類（安非
    他命暨甲基安非他命）之犯意，於96年8月26日下午3時，在
    基隆市○○街之不詳友人住處，將安非他命類置入玻璃球吸
    食器內燒烤使生霧化白煙再以口鼻吸食，藉以施用第二級毒
    品安非他命類1次。乃為警於96年8月27日晚間11時50分，在
    臺北縣雙溪鄉魚行村內厝 9號搜索查獲，並扣得被告所有之
    第二級毒品安非他命類 3包（毛重合計3.28公克），嗣經採
    其尿液送驗，結果則呈安非他命暨甲基安非他命陽性反應等
    情。係以前揭事實，已據被告於原審審理時坦承在卷，且有
    被告所有之第二級毒品安非他命類 3包（毛重合計3.28公克
    ）扣案可佐。又被告為警查獲所採集之尿液檢體，經送請臺
    灣檢驗科技股份有限公司以氣相層析質譜儀法為確認檢驗之
    結果，呈安非他命暨甲基安非他命陽性反應，此亦有臺灣檢
    驗科技股份有限公司96年9月10日CH/2007/82157號濫用藥物
    檢驗報告 1份，暨足與上開檢驗報告相對應之尿液檢體對照
    表 1件在卷可憑。參之以酵素免疫分析或薄層定性分析等方
    式為初步篩檢者，檢驗結果雖有相當程度偽陽性之可能，然
    以氣（液）相層析、質譜分析之儀器為交叉確認者，檢驗結
    果出現偽陽性之機率則極低，因而具有公信力，核足為對涉
    嫌人不利之認定；尤以「毒品施用後於尿液、血液中可檢出
    之最大時限，與施用劑量、施用頻率、施用方式、施用者飲
    水量之多寡、個人體質、代謝情況、檢體收集時間點及所用
    檢測方法之靈敏度等因素有關，因個案而異。依據Clarke's
    Isolation Identification of Drugs 第二版記載，血液中
    藥物之半衰期（濃度減半所需時間）分別為古柯鹼 0.7-1.5
    小時、海洛因 3分鐘（其代謝物為嗎啡2-3小時）、嗎啡2-3
    小時、大麻20-36 小時、安非他命12小時（當尿液偏酸性時
    ，為4-8小時）、甲基安非他命 9小時、Ketamine2-4小時，
    而MDMA約8.49小時。一般於尿液中可檢出之最大時限，古柯
    鹼為施用後 1-4天、海洛因2-4天、嗎啡2-4天、大麻1-10天
    、安非他命1-4天、甲基安非他命1-5天、MDMA1-4天、MDA1-
    4天、Ketamine2-4天。」此復曾經行政院衛生署藥物食品檢
    驗局以92年 7月23日管檢字第0920005609號函釋在案。勾稽
    以觀，足見被告於原審審理時之任意性自白，與事實相符，
    堪可採信。又被告有上述施用毒品等前案及有期徒刑執行完
    畢等情形，亦有本院被告前案紀錄表、不起訴處分書、刑事
    判決在卷可證。因認本件事證明確，其犯行足堪認定，爰於
    告知簡式審判程序之旨，並聽取當事人意見後，裁定進行簡
    式審判程序，判決上訴人施用第二級毒品，累犯，處有期徒
    刑 3月，並諭知易科罰金之標準，經核並無違誤。上訴意旨
    略以：請准就被告得易科罰金之部分，令被告得於一年之期
    限內，以分期付款之方式繳納云云。惟查：量刑之輕重，係
    屬事實審法院得依職權自由裁量之事項，茍於量刑時，已依
    行為人之責任為基礎，並斟酌刑法第57條各款所列情狀，而
    未逾越法定範圍，又未濫用其職權，即不得遽指為違法。本
    件原判決於量刑時，已依上揭規定，審酌被告犯罪之動機、
    吸食頻率、曾有施用毒品之前科仍不知戒除，兼以被告犯後
    坦承犯行而表悛悔之犯後態度，及其本案所為雖對己身健康
    戕害甚鉅，然其究非可與侵害他人法益之犯罪行為等量齊觀
    ，尤以之於此類「施用毒品」之行為人而言，毒品危害防制
    條例之立法目的亦非重在嚴懲，而係重在彼等「病患性」行
    為之矯治等一切情狀，予以綜合考量後，科刑如前所述，並
    未逾越法定刑度，亦未濫用自由裁量之權限，刑度亦屬妥適
    ，核無不當或違法之情形。至得易科罰金部分可否分期繳付
    ，係屬檢察官指揮執行之方法，應於執行時向檢察官提出聲
    請，並非本院所得審究，是上訴人據此為由，聲明不服，於
    法未合。從而，本件上訴人既未依憑卷證資料，明確指出原
    審所為證據證明力之判斷如何違背經驗、論理法則，或提出
    新事證，指摘或表明原審有何採證認事、用法或量刑等足以
    影響判決本旨之不當或違法，揆諸上開說明，尚難謂已敘明
    具體理由。本件上訴不合法律上之程式，爰不經言詞辯論，
    逕以判決駁回。
據上論斷，應依刑事訴訟法第367條前段、第372條，判決如主文
。
中    華    民    國    98    年    8     月    24    日
                  刑事第七庭  審判長法  官  陳晴教
                                    法  官  楊智勝
                                    法  官  游紅桃
以上正本證明與原本無異。
不得上訴。
                                    書記官  戴伯勳
中    華    民    國    98    年    8     月    24    日
毒品危害防制條例第10條
施用第二級毒品者，處 3 年以下有期徒刑。


司法院資訊處製作；財團法人民間司法改革基金會備份。
